臺灣臺中地方法院刑事判決
111年度金訴字第1559號
公  訴  人  臺灣臺中地方檢察署檢察官
被      告  林欣慧



上列被告因違反洗錢防制法等案件，經檢察官提起公訴（111 年
度偵字第22595 號），本院判決如下：
　　主    文
乙○○幫助犯洗錢防制法第十四條第一項之洗錢罪，處有期徒刑參
月，併科罰金新臺幣陸仟元，罰金如易服勞役，以新臺幣壹仟元
折算壹日。
    犯罪事實
一、乙○○可預見一般人取得他人金融機構帳戶使用，常與財產
    犯罪具有密切關係，可能利用他人金融機構帳戶作為取得詐
    欺贓款之工具，並製造金流追查斷點、隱匿詐欺所得之去向
    ，竟仍基於縱若有人持其所交付之金融機構帳戶帳號、金融
    卡及密碼犯罪，亦不違背其本意之幫助一般洗錢、幫助詐欺
    取財間接故意，於民國110 年12月17日前某時許，在不詳地
    點，將其名下中國信託商業銀行帳號000000000000號帳戶（
    下稱中信商銀帳戶）之帳號、金融卡及其密碼「029699」（
    合稱中信商銀帳戶資料），交付予真實姓名、年籍不詳之人
    （無證據證明其未滿18歲）。嗣該名不詳之人取得中信商銀
    帳戶資料後，即意圖為自己不法之所有，基於一般洗錢、詐
    欺取財之犯意（無證據顯示參與詐騙者達3 人以上），以附
    表編號1 至3 「詐騙時間及方式」欄所示手法，詐騙丙○○、
    戊○○、甲○○，致其等均陷於錯誤，遂分別依指示轉匯如各該
    編號所示金額至中信商銀帳戶內，且該等款項其後即遭提領
    ，而產生金流追查斷點、隱匿詐欺所得去向、所在之結果。
    嗣丙○○、戊○○、甲○○匯款後，均察覺有異並報警處理，經警
    循線追查，始悉上情。　
二、案經丙○○、戊○○、甲○○訴由臺中市政府警察局霧峰分局報告
    臺灣臺中地方檢察署檢察官偵查起訴。
    理    由
壹、程序事項
一、本判決所引用被告以外之人於審判外之陳述，檢察官、被告
    乙○○於本院準備程序及審理中均未聲明異議（本院卷第57至
    66、87至97頁），本院審酌該等證據資料作成之情況，核無
    違法取證或其他瑕疵，且與待證事實有關連性，認為適當得
    為證據，依刑事訴訟法第159 條之5 規定，均有證據能力。
二、又本判決所引用之非供述證據，查無違反法定程序取得之情
    形，依刑事訴訟法第158 條之4 規定之反面解釋，均具有證
    據能力。
貳、實體認定之依據
一、訊據被告矢口否認有何幫助一般洗錢、幫助詐欺取財等犯行
    ，辯稱：我要拿中信商銀帳戶的金融卡去繳卡費，當時金融
    卡放在單格的零錢包內，可能是拉鍊沒關好，包包掉下去，
    金融卡就沒撿到，我是要拿中信商銀帳戶的金融卡去存款時
    ，才發現找不到，之後要去農會領錢時，發現帳戶被警示，
    知道是中信商銀帳戶出問題才去掛失云云。惟查：
　㈠被告申辦中信商銀帳戶後，以「029699」作為中信商銀帳戶
    金融卡之密碼，並將該密碼寫在紙條上，且與中信商銀帳戶
    金融卡同放一處，而中信商銀帳戶於110 年12月19日上午11
    時7 分許被列為警示帳戶後，被告於111 年1 月7 日打電話
    向中國信託商業銀行客服人員掛失中信商銀帳戶之金融卡等
    情，業據被告於警詢、檢察事務官詢問、本院準備程序、審
    理時供承在卷（偵卷第17至20、93至96頁，本院卷第57至66
     、87至97頁），並有中國信託商業銀行股份有限公司111  
    年2 月15日函暨檢附中信商銀帳戶存款基本資料及交易明細
    、中國信託商業銀行股份有限公司111 年8 月31日函暨檢附
    中信商銀帳戶交易明細等在卷可稽（偵卷第59至65頁，本院
    卷第43至51頁）；又告訴人丙○○、戊○○、甲○○（下稱告訴人
    丙○○等3 人）因接獲詐騙電話，致其等受騙，遂分別於附表
    編號1 至3 「轉匯時間及金額」欄所示時間，各自依指示轉
    匯如各該編號所示金額至中信商銀帳戶內，其後該等款項即
    遭提領乙節，此經證人即告訴人丙○○等3 人於警詢時證述在
    案（偵卷第25至27、29至31頁），且除有前揭中國信託商業
    銀行股份有限公司111 年2 月15日函暨檢附中信商銀帳戶存
    款基本資料及交易明細、中國信託商業銀行股份有限公司11
    1 年8 月31日函暨檢附中信商銀帳戶交易明細等附卷為憑，
    另有金融機構聯防機制通報單、告訴人戊○○所提出自動櫃員
    機交易明細及其名下國泰世華商業銀行帳戶存摺封面、內頁
    明細、告訴人甲○○所提出通話紀錄畫面翻拍照片及自動櫃員
    機交易明細照片、告訴人丙○○所提出名下郵局、永豐銀行、
    玉山銀行帳戶存摺封面及內頁明細、告訴人丙○○所提出通訊
    軟體LINE對話紀錄截圖、國泰世華商業銀行111 年8 月30日
    函暨檢附告訴人戊○○名下國泰世華商業銀行帳戶交易明細等
    在卷可按（偵卷第37、39、47、49 、50、57、67至71、73
    至75、77至79、81、82頁，本院卷第39至41頁）。從而，不
    詳之人在不詳地點取得中信商銀帳戶資料後，即作為訛詐告
    訴人丙○○等3 人並用以收款、提領之工具一節，自堪認定。
　㈡被告確有將中信商銀帳戶資料交付予真實姓名、年籍均不詳
    之人：
　⒈於金融機構開設帳戶，係針對個人身分、社會信用予以資金
    流通，具有強烈之屬人性，且為個人理財工具，因事關個人
    財產權益保障，其私密性、重要性不言可喻，一般人均應有
    妥為保管金融機構帳戶資料，以防止存款遭盜領、帳戶被他
    人冒用之認識，除非係親人或具有密切情誼者，難認有何交
    付他人使用之正當理由，縱偶因特殊情況須將金融機構帳戶
    資料交付他人，亦必深入瞭解他人之可靠性與其用途，以免
    個人之存款遭他人侵吞，或遭持之從事不法行為，始符社會
    常情；而金融卡復為利用各金融機構所設自動櫃員機領取款
    項之重要憑證，提款卡設定密碼之目的，亦係倘因遺失、被
    竊或其他原因離本人持有時，使取得提款卡者若未經原持卡
    人告知密碼，即難以持用，如原持卡人隨意告知他人提款卡
    密碼，甚至配合將密碼更改為他人所告知之數字者，則無異
    輕啟他人窺伺財物之貪念，並可從容領得帳戶內之款項，密
    碼之設定顯屬多餘。
　⒉有關申辦中信商銀帳戶之用途為何一節，參諸被告於偵查期
    間供稱：我申辦中信商銀帳戶的目的是為了做薪資轉帳使用
    ，我每月會匯錢至該帳戶內去扣信用卡卡費，只有要繳款時
    才會帶中信商銀帳戶金融卡出門等語（偵卷第18、95頁），
    可知中信商銀帳戶資料對被告而言有一定之重要性；佐以被
    告係將中信商銀帳戶金融卡之密碼寫在紙條上，並與中信商
    銀帳戶金融卡同放一處乙情，業如前述，則被告理應妥善保
    管，以免因疏於注意而遺失，導致自己之財產受有損失，如
    不慎遺失中信商銀帳戶資料，亦斷無可能不聞不問、漠不關
    心。而由被告於警詢中表示：於110 年11月，我要拿金融卡
    至ATM 存款時找不到金融卡，才發現中信商銀帳戶金融卡遺
    失，有可能是皮夾拉鍊沒關好掉出來，我是於110  年11月1
    9日報遺失，從我發現金融卡遺失直到去掛失大概相隔1 星
    期左右等語（偵卷第18、19頁），對照其於檢察事務官詢問
    中所言：大概於110 年12月到111 年1 月間某天，我帶中信
    商銀帳戶金融卡出門要繳信用卡費用時，包包就掉了，卡片
    可能沒撿到，可能掉到7-11桌子底下，我去農會領錢時，帳
    戶被警示，查詢後發現是中信商銀帳戶有問題，才打去掛失
    ，我於110 年12月14日打電話去掛失，中國信託商業銀行客
    服人員說沒有掛失到，所以再幫我掛失一遍等語（偵卷第94
    、95頁），倘若被告所述其將中信商銀帳戶金融卡放在皮夾
    內，可能是因為皮夾拉鍊沒關好，而在皮夾掉到地上時，該
    張金融卡掉出皮夾外乙事為真，顯見被告在拾起該只皮夾當
    下，即知皮夾拉鍊未拉上，而中信商銀帳戶金融卡係放在皮
    夾內，被告又係為繳納信用卡卡費始攜帶該張金融卡外出，
    要無可能未檢查該張金融卡是否尚在皮夾內；再依被告於本
    院審理時所稱：我將金融卡放在零錢包裡面，是長長的、單
    格的、有拉鍊的零錢包，裡面有放2 、3 張卡，有放農會帳
    戶跟中信商銀帳戶的金融卡，只有弄丟中信商銀帳戶的金融
    卡等語（本院卷第96頁），是該只皮夾既係單格之零錢包，
    被告應係甚為容易察覺有無遺失任一帳戶之金融卡，復因其
    內尚放有其他金融機構帳戶之金融卡，被告理當仔細確認有
    無物品遺失之情，而於當時即可發覺其遺失中信商銀帳戶金
    融卡，並知中信商銀帳戶金融卡、抄有金融卡密碼之紙條甚
    有可能係遭他人取走，且恐遭人作為不法用途或使自己帳戶
    內之存款遭盜領，惟被告未立刻報警處理、向銀行掛失，此
    與一般人發現財物、尤其是金融機構帳戶資料遺失時立即報
    警、掛失，並避免金融機構帳戶資料淪入他人手中做不法使
    用或遭人盜領之作法相違，是被告於警詢中辯稱欲持中信商
    銀帳戶金融卡至ATM 存款時找不到金融卡，才發現遺失中信
    商銀帳戶金融卡云云（偵卷第18頁），要難採信。況且，觀
    諸卷附中國信託商業銀行股份有限公司111 年2 月15日函所
    檢附存款基本資料、8 月31日函所載內容，足知被告於111 
    年1 月7 日始打電話向中國信託商業銀行客服人員掛失中信
    商銀帳戶之金融卡（偵卷第61頁，本院卷第43頁），顯非如
    被告前揭於警詢中所述於110 年11月19日報遺失，或於檢察
    事務官詢問時所稱於110 年12月14日打電話去掛失云云，從
    而，被告所為中信商銀帳戶資料遺失之辯解，確不足採。綜
    合上情，被告發現置於皮夾內之中信商銀帳戶資料遺失時，
    並未立刻報警處理或掛失，而毫不在意中信商銀帳戶資料可
    能遭他人做非法使用，導致自己受到牽連，直至111 年1 月
    7 日始予以掛失，令人置疑；遑論中信商銀帳戶資料原本係
    在被告保管、掌控之下，被告卻始終未能詳細說明中信商銀
    帳戶資料遺失之確切情節，以利本院查證其真實性。是被告
    所有中信商銀帳戶資料究竟有無遺失？既乏積極證據可資佐
    憑，自難遽信被告空言所辯中信商銀帳戶資料遺失之情節屬
    實。又即便被告有向中國信託商業銀行客服人員掛失中信商
    銀帳戶之金融卡，然被告接獲銀行人員來電前，即發覺中信
    商銀帳戶資料遺失卻未立即報警、掛失乙情，業如前述，且
    於被告掛失中信商銀帳戶之金融卡前，告訴人丙○○等3 人因
    受騙而轉匯至中信商銀帳戶內之款項均遭人提領，此觀卷附
    中信商銀帳戶交易明細即明，故被告掛失中信商銀帳戶金融
    卡之舉，無以執為有利被告之認定。
  ⒊衡以，一般人為免金融卡遺失後，增加被盜領或遭人用以作
    為犯罪工具之風險，多會避免將金融卡之密碼抄寫在金融卡
    上，或係抄寫在紙條、存摺上並與金融卡一同放置。被告於
    案發時既為智識正常之成年人，對於帳戶資料應妥善保管，
    以免遭他人作為不法利用一事理當有所認識，惟被告卻將金
    融卡密碼抄寫在紙條上，並與中信商銀帳戶金融卡同放一處
    ，此無異增加遭人盜領款項、非法使用中信商銀帳戶資料之
    風險而有違常理。又由被告於檢察事務官詢問時陳稱：我有
    4 個金融機構帳戶，這4 個金融機構帳戶之金融卡密碼都是
    「029699」，9699是公司的編號，密碼有特殊意義，不會忘
    記，我平常只有帶農會帳戶的金融卡外出等語（偵卷第94頁
    ），堪認被告知悉中信商銀帳戶之金融卡密碼為何，尤其被
    告名下其餘金融機構帳戶之金融卡密碼均相同，其平日亦有
    攜帶農會帳戶的金融卡外出，故被告記憶該密碼應非難事，
    其將中信商銀帳戶之金融卡密碼書寫在紙條上，自屬多餘。
    另以中信商銀帳戶交易狀況觀之，該帳戶於110 年12月15日
    中午12時40分31秒以現金提領方式提領1200元後，該帳戶餘
    額僅餘35元乙情，此有中信商銀帳戶交易明細在卷足稽（本
    院卷第45頁），從而，即令被告將中信商銀帳戶資料交付他
    人，被告之財產亦不致遭到重大損失，要與一般交付帳戶予
    他人使用之常情相符。再者，中信商銀帳戶資料遭真實姓名
    、年籍不詳之人取得前，係在被告掌管中，而實行一般洗錢
    、詐欺取財等犯行之行為人既知利用他人名下金融機構帳戶
    收取、提領詐騙贓款，應非愚昧之人，當知社會上一般人在
    發覺金融機構帳戶之存摺、金融卡、密碼遺失或遭竊後，為
    防止拾（竊）得之人盜領存款或供作不法使用，必係立即報
    警或向金融機構辦理掛失，倘若仍以該帳戶作為犯罪工具，
    則在被害人將款項匯入該帳戶後，極有可能因帳戶所有人掛
    失而無法提領，使其大費周章從事犯罪行為卻一無所獲。從
    而，行為人為確保被害人匯入款項帳戶之提款、轉匯功能，
    均能正常使用，要無可能隨意收受來路不明之金融機構帳戶
    資料，否則帳戶所有人一旦報警或掛失，其費盡心思詐騙被
    害人不僅徒勞無功，反而增加遭警查獲之風險，苟非被告將
    中信商銀帳戶資料交付他人，要難想像他人竟可恰好拾得中
    信商銀帳戶資料，並以之訛詐告訴人丙○○等3 人，及收取、
    提領詐欺贓款，且無懼於被告可能掛失中信商銀帳戶金融卡
    或向警方求助。
　⒋基上各節，被告就其如何遺失中信商銀帳戶資料之辯詞，無
    法提出合理說明，已屬可議；而其將中信商銀帳戶之金融卡
    密碼抄寫在紙條，再與金融卡同放一處，本係增加中信商銀
    帳戶資料遺失後遭人盜領或做不法使用之危險，且其發現中
    信商銀帳戶資料遺失亦消極以對，在在不符社會常情，可證
    實係被告自己將中信商銀帳戶資料交付他人使用，並非不慎
    遺失而遭他人供作不法用途無訛，其所辯中信商銀帳戶資料
    遺失云云，洵屬臨訟杜撰之詞，無以憑採。
  ㈢被告具有幫助一般洗錢、幫助詐欺取財間接故意：
  ⒈按刑法上之故意，分為直接故意（確定故意）與間接故意（
    不確定故意），行為人對於構成犯罪之事實，明知並有意使
    其發生者為直接故意。行為人對於構成犯罪之事實，預見其
    發生，而其發生並不違背其本意者為間接故意；而間接故意
    與有認識的過失之區別，在於二者對構成犯罪之事實雖均預
    見其能發生，但前者對其發生並不違背其本意，後者則確信
    其不發生。是以，若對於他人可能以其所交付之帳戶，進行
    詐欺取財之犯罪行為乙情，已預見其發生，而其發生並不違
    反其本意，自應負故意犯（間接故意）之罪責。又向金融機
    構申辦帳戶，並無任何特殊之資格限制，僅需存入最低開戶
    金額，任何人皆可自由申請，且得同時在不同金融機構申請
    數個帳戶使用，故申辦帳戶乃極為容易之事，一般人若非具
    有不法目的，實無徵求、蒐集他人帳戶資料之必要，倘若有
    以購買、承租、求職或巧立各種名目而藉故蒐集、徵求，稍
    具智識程度、社會經驗之人，應可輕易察覺蒐集、徵求帳戶
    資料者係欲以他人之帳戶從事不法行為。尤以，使用他人金
    融機構帳戶作為被害人匯入款項之交易媒介，以實現詐欺取
    財犯罪，此乃一般使用人頭帳戶常見之非法利用類型，復經
    大眾傳播媒體再三披露，具正常智識之人實應具有為免他人
    取得金融機構帳戶資料作為詐欺取財犯罪工具使用，不得隨
    意交付予無關他人之認知。職此，如行為人對其所提供之金
    融機構帳戶資料，已預見被用來作為詐欺取財此非法用途之
    可能性甚高，猶漠不在乎而輕率交付，堪認行為人係容任第
    三人因受騙而交付財物之結果發生，自應認具有幫助詐欺取
    財之不確定故意。
  ⒉另按洗錢防制法第15條之特殊洗錢罪，係在無法證明前置犯
    罪之特定不法所得，而未能依洗錢防制法第14條之一般洗錢
    罪論處時，始予適用。過去實務認為，行為人對犯特定犯罪
    所得之財物或利益作直接使用或消費之處分行為，或僅將自
    己犯罪所得財物交予其他共同正犯，祇屬犯罪後處分贓物之
    行為，非本條例所規範之洗錢行為，惟依新法規定，倘行為
    人意圖掩飾或隱匿特定犯罪所得來源，而將特定犯罪所得直
    接消費處分，甚或交予其他共同正犯予以隱匿，或由共同正
    犯以虛假交易外觀掩飾不法金流移動，即難認僅單純犯罪後
    處分贓物之行為，應仍構成新法第2 條第1 或2 款之洗錢行
    為（最高法院108 年度台上字第1744號、108 年度台上字第
    3086號判決意旨參照），而刑法第339 條之詐欺取財罪，屬
    洗錢防制法第3 條第2 款所規定之特定犯罪。第按特定犯罪
    之正犯實行特定犯罪後，為掩飾、隱匿其犯罪所得財物之去
    向及所在，而令被害人將款項轉入其所持有、使用之他人金
    融帳戶，並由該特定犯罪正犯前往提領其犯罪所得款項得手
    ，因已造成金流斷點，該當掩飾、隱匿之要件，該特定犯罪
    正犯自成立一般洗錢罪之正犯。如提供金融帳戶之行為人主
    觀上認識該帳戶可能作為對方收受、提領特定犯罪所得使用
    ，對方提領後會產生遮斷金流以逃避國家追訴、處罰之效果
    ，仍基於幫助之犯意，提供該帳戶之提款卡及密碼，以利洗
    錢之實行，應論以一般洗錢罪之幫助犯（最高法院108 年度
    台上字第3101號判決意旨參照），亦即將自己申辦之金融帳
    戶資料交付予他人使用時，已認識他人可能將其金融帳戶資
    料作為收受、提領特定犯罪所得之用，並因此製造金流追查
    斷點、隱匿犯罪所得之去向、所在，猶不顧上情而率行交付
    金融帳戶資料，嗣後亦無積極取回之舉，而容任一般洗錢犯
    行繼續實現，應認合於幫助一般洗錢罪之構成要件。
  ⒊經查，被告將中信商銀帳戶資料交付予他人後，並未作任何
    處置，堪認被告對於中信商銀帳戶資料日後落入何人之手，
    已非其所關切之事，難謂被告就中信商銀帳戶資料最終淪為
    詐騙、提領或轉匯之用途毫無預見。且由被告先將中信商銀
    帳戶之金融卡密碼抄寫在紙條上，始一併交付他人以觀，被
    告當知該人取得中信商銀帳戶資料之目的，即係欲使用中信
    商銀帳戶收受、提領款項；參以，該人不使用自己的金融機
    構帳戶，反而特意向被告拿取中信商銀帳戶資料，益徵該人
    使用中信商銀帳戶所收受、提領或轉匯之款項甚有可能係特
    定犯罪所得；復因該人並非中信商銀帳戶之申辦者，且依卷
    內現有事證，亦無關於該人之資訊，一旦該人提領、轉匯中
    信商銀帳戶內之款項，自係極易遮斷金流、逃避國家追訴、
    處罰。則被告率將中信商銀帳戶資料交付他人，實係輕忽其
    餘民眾恐受財產上損害之可能性，並漠視產生金流斷點致國
    家難以追訴、處罰幕後行為人之結果；佐以，被告交付中信
    商銀帳戶資料在先，於已得悉可能遭用於一般洗錢、詐欺取
    財等犯行時，並未有積極取回之舉，而容任該等犯罪行為繼
    續實現，是被告就告訴人丙○○等3 人遭詐欺而分別匯款至中
    信商銀帳戶內，嗣後款項遭提領此項結果之發生，並無違背
    其本意，而有幫助一般洗錢、幫助詐欺取財之間接故意，彰
    彰甚明。　　
二、綜上，本案事證明確，被告前開所辯，委無足取，其上開犯
    行均堪認定，應依法論科。
參、論罪科刑
一、按刑法上之幫助犯，係對於犯罪與正犯有共同之認識，而以
    幫助之意思，對於正犯資以助力，而未參與實施犯罪之行為
    者而言（最高法院49年台上字第77號判例意旨參照，而依10
    8 年1 月4 日修正公布之法院組織法增訂大法庭相關條文，
    自同年7 月4 日起施行，其中第57條之1 第2 項規定，最高
    法院未經停止適用之判例，其效力雖與最高法院一般個案裁
    判相同，惟其已往具有如同命令位階之法規範效力，倘未經
    最高法院大法庭就個案事實相同之法律見解作成裁定前，仍
    屬最高法院一致之見解）。是以，如未參與實施犯罪構成要
    件之行為，且係出於幫助之意思提供助力，即屬幫助犯，而
    非共同正犯。查被告雖交付中信商銀帳戶資料予他人，而遭
    實行一般洗錢、詐欺取財等罪之正犯取得使用，然未見被告
    有何參與詐騙告訴人丙○○等3 人或提款之行為，被告所為僅
    係助益他人遂行其一般洗錢、詐欺取財等犯行之實現，屬一
    般洗錢罪、詐欺取財罪構成要件以外之行為；復無積極證據
    足認被告事前與從事一般洗錢罪、詐欺取財罪之正犯有何共
    同謀議，或於事後分得報酬、詐騙款項之情事，故亦難認被
    告與一般洗錢罪、詐欺取財罪之正犯間，有共同一般洗錢、
    詐欺取財之犯意聯絡；亦不問使用被告所交付中信商銀帳戶
    資料之人是否另涉刑法第339 條之4 第1 項各款之加重事由
    ，被告既僅以幫助之意思，參與一般洗錢罪、詐欺取財罪構
    成要件以外之行為，自均僅成立一般洗錢罪、詐欺取財罪之
    幫助犯，而無從論以共同正犯。是核被告所為，係犯刑法第
    30條第1 項前段、洗錢防制法第14條第1 項之幫助一般洗錢
    罪，及刑法第30條第1 項前段、第339 條第1 項之幫助詐欺
    取財罪。
二、告訴人丙○○、戊○○雖有數次轉匯款項至中信商銀帳戶內之舉
    ，然其等分別係遭到不詳之人以同一事由所蒙騙，被告亦只
    有1 次交付中信商銀帳戶資料予他人之行為，而供他人從事
    一般洗錢、詐欺取財等犯行使用，是應認僅有單一幫助行為
    ，各論以1 個幫助一般洗錢罪、1 個幫助詐欺取財罪。
三、又被告交付中信商銀帳戶資料供他人從事詐欺取財、提領詐
    欺款項使用，而以單一幫助行為，同時侵害告訴人丙○○等3 
    人之財產法益，並均觸犯幫助一般洗錢罪、幫助詐欺取財罪
    ，為想像競合犯，依刑法第55條前段規定，從一重之幫助一
    般洗錢罪處斷。
四、第按犯洗錢防制法第14、15條之罪，在偵查或審判中自白者
    ，減輕其刑，洗錢防制法第16條第2 項有所明定。被告在偵
    查或審判中並未自白其涉有一般洗錢之犯行，即無適用洗錢
    防制法第16條第2 項規定減輕其刑之餘地。
五、復考量被告僅係基於幫助他人實行一般洗錢罪之意思，參與
    一般洗錢罪構成要件以外之行為，爰依刑法第30條第2 項規
    定，按一般洗錢罪正犯之刑減輕之。
六、爰以行為人之責任為基礎，審酌被告提供其個人所申請中信
    商銀帳戶資料予他人使用，助長詐欺犯罪風氣之猖獗，且製
    造金流追查斷點，被告犯罪所生危害實不容輕視；並考量被
    告未與告訴人丙○○等3 人達成調（和）解，或彌補其等所受
    損害，及被告於本案偵審期間均否認犯行之犯後態度；另因
    無證據證明被告有實行一般洗錢、詐欺取財等罪之構成要件
    行為，被告之可非難性即不能與共同正犯等同視之；兼衡被
    告於本院審理時自述高職畢業之智識程度、目前從事加油站
    會計之工作、已婚、有未成年子女、其為家中主要經濟來源
    之生活狀況（本院卷第95頁），暨其犯罪之動機、目的、手
    段、告訴人丙○○等3 人受詐騙金額等一切情狀，量處如主文
    所示之刑，並就罰金刑部分諭知易服勞役之折算標準。
七、再者，被告所犯刑法第30條第1 項前段、洗錢防制法第14條
    第1 項之幫助一般洗錢罪，其最重本刑為7 年以下有期徒刑
    ，與刑法第41條第1 項限於最重本刑為5 年以下有期徒刑之
    罪始得易科罰金之要件不符，被告經本院諭知之刑期縱屬6 
    月以下有期徒刑，仍無併予諭知易科罰金折算標準之餘地。
    惟因本院宣告刑為有期徒刑3 月，依刑法第41條第3 項規定
    ，得以提供社會勞動6 小時折算徒刑1 日，易服社會勞動，
    而可否易服社會勞動，要屬執行事項，當俟本案確定後，另
    由執行檢察官依檢察機關辦理易服社會勞動作業要點之相關
    規定審酌，非屬法院裁判之範圍，併予指明。　　
肆、沒收
    末按犯罪所得之沒收，係法院剝奪犯罪行為人不法所得，將
    之予以收歸國有之裁判。目的係著重於剝奪犯罪行為人之實
    際犯罪所得，使其不能坐享犯罪之成果，故無利得者自不生
    剝奪財產權之問題。又幫助犯僅係對於犯罪構成要件以外行
    為為加工，除因幫助行為有所得外，正犯犯罪所得，非屬幫
    助犯之犯罪成果，自不得對其為沒收之諭知（最高法院106
    年度台上字第1196號判決意旨參照）。又洗錢防制法第18條
    第1 項前段規定「犯第14條之罪，其所移轉、變更、掩飾、
    隱匿、收受、取得、持有、使用之財物或財產上利益，沒收
    之。」而依刑法施行法第10條之3 規定可知，洗錢防制法關
    於沒收之規定應優先於刑法相關規定予以適用，亦即就洗錢
    行為標的之財物或財產上利益，均應依洗錢防制法第18條規
    定沒收之。由於洗錢行為標的之財物或財產上利益係供洗錢
    所用之物，為洗錢犯罪構成要件事實前提，乃一般洗錢罪之
    關聯客體，惟上開條文雖採義務沒收主義，卻未特別規定「
    不問屬於犯罪行為人與否，沒收之」，致該洗錢行為之標的
    是否限於行為人所有者始得宣告沒收，有所疑義，於此情形
    自應回歸適用原則性之規範，即參諸刑法第38條第2 項前段
    規定，仍以屬於行為人所有者為限，始應予沒收。依卷存事
    證無以證明被告因交付中信商銀帳戶資料，而獲取任何報酬
    、詐欺之不法利得，亦無事證可認告訴人丙○○等3 人轉匯之
    款項為被告所提領。是以，本案無從宣告沒收犯罪所得，復
    因告訴人丙○○等3 人轉匯之款項均非被告所有，又不在其實
    際掌控中，故被告對該等款項皆無所有權或事實上之處分權
    ，亦無適用洗錢防制法第18條第1 項前段規定沒收該等款項
    之餘地。
據上論斷，應依刑事訴訟法第299 條第1 項前段，洗錢防制法第
14條第1 項，刑法第11條前段、第30條第1 項前段、第2 項、第
339 條第1 項、第55條前段、第42條第3 項，刑法施行法第1 條
之1 第1 項，判決如主文。
本案經檢察官詹益昌提起公訴，檢察官丁○○到庭執行職務。
中　　華　　民　　國　 111　　年　　10　　月　　18　　日
                  刑事第十三庭　審判長法　官  劉敏芳

　　　　　　　　　　　　　　　　　　　法　官　簡佩珺　

　　　　　　　　　　　　　　　　　　　法　官  劉依伶
以上正本證明與原本無異。
如不服本判決應於收受送達後20日內向本院提出上訴書狀，並應
敘述具體理由；其未敘述上訴之理由者，應於上訴期間屆滿後20
日內向本院補提理由書（均須按他造當事人之人數附繕本）「切
勿逕送上級法院」。
告訴人或被害人如不服判決，應備理由具狀向檢察官請求上訴，
上訴期間之計算，以檢察官收受判決正本之日起算。
　　　　                              書記官  盧弈捷
中　　華　　民　　國　 111　　年　　10　　月　　18　　日
附錄本案論罪科刑法條：
洗錢防制法第14條
有第二條各款所列洗錢行為者，處7年以下有期徒刑，併科新臺
幣5百萬元以下罰金。
前項之未遂犯罰之。
前二項情形，不得科以超過其特定犯罪所定最重本刑之刑。

中華民國刑法第339條
（普通詐欺罪）
意圖為自己或第三人不法之所有，以詐術使人將本人或第三人之
物交付者，處5年以下有期徒刑、拘役或科或併科50萬元以下罰
金。
以前項方法得財產上不法之利益或使第三人得之者，亦同。
前二項之未遂犯罰之。


附表（時間：民國，金額：新臺幣）
編號 受騙 者 詐騙時間及方式 轉匯時間及金額 提款時間及金額（不含手續費） 1 丙○○ 佯裝為購物網站人員之人於110年12月17日晚間7時許來電向丙○○誆稱因訂單誤植12次，需依指示轉匯云云，致丙○○陷於錯誤，而依指示轉匯如右列金額。  110年12月17日晚間8時4分36秒轉匯4萬9985元 110年12月17日晚間8時23分15秒提款7萬108元 （本次提款10萬元，餘款2萬9892元並非丙○○受騙轉匯之款項）    110年12月17日晚間8時12分58秒轉匯2萬123元  2 戊○○ 佯裝為網拍人員之人於110年12月18日下午5時許來電向戊○○誆稱需依指示匯款否則會被扣款云云，致戊○○陷於錯誤，而依指示轉匯如右列金額。 110年12月18日下午4時57分39秒轉匯2萬9985元 110年12月18日下午5時2分9秒提款2萬9985元 （本次提款3萬元，餘款15元並非戊○○受騙轉匯之款項）    110年12月18日下午5時16分33秒轉匯1萬7000元 110年12月18日下午5時22分53秒提款1萬6000元     110年12月18日下午5時23分27秒提款1000元 3 甲○○ 佯裝為思薇兒內衣專櫃人員之人於110年12月18日下午4時3分許來電向甲○○誆稱因將其誤設為高級客戶，如不解除設定，將每月被扣款云云，致甲○○陷於錯誤，而依指示轉匯如右列金額。 110年12月18日下午5時5分14秒轉匯2萬9985元 110年12月18日下午5時9分32秒提款2萬9985元 （本次提款6萬元，餘款3萬15元並非甲○○受騙轉匯之款項）